臺灣臺中地方法院刑事判決　　　　　　 96年度簡上字第175號
上　訴　人　臺灣臺中地方法院檢察署檢察官
上　訴　人
即　被　告　甲○○
上列上訴人等因被告過失傷害案件，不服本院中華民國95年12月
28日95年度簡字第392號第一審簡易判決（起訴案號：95年度偵
字第13217號），提起上訴，本院管轄之第二審合議庭判決如下
：
　　主　  文
原判決撤銷。
甲○○因過失傷害人，處拘役肆拾日，如易科罰金，以銀元佰
元即新臺幣玖佰元折算壹日；減為拘役貳拾日，如易科罰金，以
銀元佰元即新臺幣玖佰元折算壹日。緩刑貳年。
    犯罪事實
一、甲○○本應注意汽車在同一車道行駛時，後車與前車之間應
    保持隨時可以煞停之距離，並應注意車前狀況，隨時保持必
    要之安全距離。於民國九十四年十二月三十日下午六時許，
    駕駛車號PB－5598號自用小客車沿臺中縣豐原市后豐大橋往
    豐原方向行經橋墩P11 號時，依當時情形並無不能注意之情
    形，竟疏未注意，而駕駛上開車輛自後追撞前車由張鐵騰搭
    載乙○○所駕駛之車號9P－243號營業用小客車，乘坐於後
    座之乙○○因撞擊力道猛烈，而受有頸椎外傷併第3至6節頸
    椎壓迫神經等之傷害。甲○○於肇事後在現場等候，並於警
    察到場處理時表明係其肇事，進而接受本件裁判。
二、案經乙○○訴由臺中縣警察局豐原分局報請臺灣臺中地方法
    院檢察署檢察官偵查起訴。
    理　　由
一、訊據被告甲○○對於上開犯罪事實坦承不諱，核與證人乙○
    ○、張鐵騰於警詢、偵查中證述之情節相符，並有診斷證明
    書一份、道路交通事故現場圖一份、道路交通事故調查報告
    表(一)(二)各一份、現場相片十張附於警卷可稽。按汽車在同一
    車道行駛時，後車與前車之間應保持隨時可以煞停之距離；
    汽車行駛時，駕駛人應注意車前狀況，並隨時採取必要之安
    全措施，道路交通安全規則第九十四條第一項、第三項定有
    明文。被告駕駛車輛自應注意上開規定，且依肇事當時為「
    天候晴、夜間有照明、視距良好、路面乾燥無缺陷，亦無障
    礙物」等客觀情狀，足見被告並無不能注意之情事，竟仍駕
    車自後追撞前方由張鐵騰所駕駛之營業小客車，致被害人乙
    ○○因撞擊力道過猛而受有傷害，顯然被告自有過失，且其
    過失與被害人乙○○所受之傷害間，亦有相當因果關係。被
    告之自白核與事實相符，事證明確，其犯行洵堪認定。
二、核被告所為，係犯刑法第二百八十四條第一項前段之過失傷
    害罪。被告於肇事後在場等候，並於警員詢問時主動表明係
    其肇事，此據證人蔡文德即到場處理之警員於本院審理時證
    述明確，應認被告符合自首之要件。復按刑法業於九十四年
    二月二日經修正公布，並於九十五年七月一日起施行，被告
    於行為後，法律已有變更。且按行為後法律有變更者，適用
    行為時之法律；但行為後之法律有利於行為人者，適用最有
    利於行為人之法律，刑法第二條第一項定有明文；復按比較
    新舊法，應就罪刑有關之共犯、未遂犯、想像競合犯、牽連
    犯、連續犯、結合犯，以及累犯加重、自首減輕暨其他法定
    加減原因（如身分加減）與加減例等一切情形，本於統一性
    及整體性原則，綜其全部罪刑之結果而為比較，再適用有利
    於行為人之法律處斷，且應就罪刑有關之一切情形，比較其
    全部之結果，而為整個之適用，不能割裂而分別適用有利益
    之條文（最高法院95年5月23日第8次刑庭會議決議、24年上
    字第4634號及27年上字第2615號判例可資參照）。但此所謂
    不能割裂適用，係指與罪刑有關之本刑而言，並不包括易刑
    處分在內。詳言之，有關易科罰金、易服勞役之刑罰執行，
    仍應比較新舊法之規定，適用最有利於行為人之法律，依刑
    法第二條第一項之從舊從輕原則定其易刑之折算標準（最高
    法院96年台上字第2790號、第2233號判決；最高法院96年台
    非字第85號、第58號判決參照）。而本件經比較如下：
　　(一)、新修正刑法關於自首之規定已有變更，修正前刑法第六
　　　　十二條前段關於自首之規定係「必減事由」，新修正刑
        法第六十二條前段關於自首之規定則係「得減事由」，
        上開關於自首之規定雖屬刑罰裁量之事項，惟既影響行
        為人之刑罰法律效果，應屬法律變更之範疇，而有刑法
        第二條第一項之適用；且關於自首之新舊法比較，因自
        首之性質無關可罰性之判斷或法律效果之形成，故其變
        更應非以行為時為判斷基準，而應依「自首時」作為判
        斷之基準。本件被告自首之時間在新修正刑法生效前，
        經比較新舊法，以舊法規定「必減」對行為人較為有利
        。
　　(二)、復按刑法第二百八十四條第一項前段定有罰金刑，依修
        正後刑法施行法增訂第一條之一規定：「（第一項）中
        華民國九十四年一月七日刑法修正施行後，刑法分則編
        所定罰金之貨幣單位為新臺幣。（第二項）九十四年一
        月七日刑法修正時，刑法分則編未修正之條文定有罰金
        者，自九十四年一月七日刑法修正施行後，就其所定數
        額提高為三十倍。但七十二年六月二十六日至九十四年
        一月七日新增或修正之條文，就其所定數額提高為三倍
        」，及刑法第三十三條第五款修正為：「主刑之種類如
        下：五、罰金：新臺幣一千元以上，以百元計算之」等
        規定觀之，依修正前後之法律，所定罰金刑之最高度額
        雖屬相同，然依被告行為時即修正前刑法第三十三條第
        五款規定之罰金最低額銀元一元，並提高十倍計算，前
        開罰金刑之最低額為銀元十元，即新臺幣三十元，較之
        修正後之新臺幣一千元為低。因此，比較上述修正前、
        後之刑罰法律，自應以被告行為時即修正前關於科處罰
        金刑之法律較有利於被告。
        經綜合比較後，以被告行為時即修正前刑法之規定有利
    於被告，自應一體適用修正前刑法之規定予以論處。故被告
    既符合自首之要件，應依修正前刑法第六十二條前段之規定
    減輕其刑。原審認被告犯罪事證明確，予以論罪科刑，固非
    無見。惟查：(一)、被告行為後，為紀念解除戒嚴二十週年，
    予罪犯更新向善之機，而制定「中華民國九十六年罪犯減刑
    條例」，經總統於九十六年七月四日公布，並於同月十六日
    施行；被告犯罪時間在九十六年四月二十四日以前，所犯合
    於減刑條件，原審未及適用該條例對被告減刑，自有未洽。
    (二)、被告於肇事後在現場等候，並於警員詢問時表明係其肇
    事，進而接受本件裁判，應認符合自首之要件，原審未依修
    正前刑法第六十二條前段之規定予以減輕其刑，亦有未合。
    (三)、原審未及審酌被告已與被害人乙○○和解，致本院與其
    量刑衡酌之基礎已有所不同。被告上訴意旨指摘原審量刑過
    重等語，為有理由，且原審判決亦有上開可議之處，自應由
    本院予以撤銷改判。爰審酌被告過失之程度、被害人乙○○
    所受之傷勢、被告已與被害人乙○○達成和解，有協議書影
    本一份附於本院卷可按，及其犯後坦承犯行，態度良好等一
    切情狀，量處如主文第二項所示之宣告刑拘役四十日；被告
    為本件犯罪行為時之刑法第四十一條第一項前段規定：「犯
    最重本刑為五年以下有期徒刑以下之刑之罪，而受六個月以
    下有期徒刑或拘役之宣告，因身體、教育、職業、家庭之關
    係或其他正當事由，執行顯有困難者，得以一元以上三元以
    下折算一日，易科罰金。」，又被告行為時之易科罰金折算
    標準，修正前罰金罰鍰提高標準條例第二條前段（現已刪除
    ）規定，就其原定數額提高為一百倍折算一日，則本件被告
    行為時之易科罰金折算標準，應以銀元三百元折算一日，經
    折算為新臺幣後，應以新臺幣九百元折算一日。惟新修正之
    刑法第四十一條第一項前段則規定：「犯最重本刑為五年以
    下有期徒刑以下之刑之罪，而受六個月以下有期徒刑或拘役
    之宣告者，得以新臺幣一千元、二千元或三千元折算一日，
    易科罰金。」，比較修正前後之易科罰金折算標準，以修正
    前之規定，較有利於被告，則應依刑法第二條第一項前段，
    適用修正前刑法第四十一條第一項前段規定，諭知其易科罰
    金之折算標準。又被告之上開犯罪時間係於九十六年四月二
    十四日以前，符合中華民國九十六年罪犯減刑條例第二條第
    一項第三款規定之減刑條件，應依法減其宣告刑二分之一，
    並就減得之刑諭知易科罰金之折算標準。查被告前未曾因故
    意犯罪受期徒刑以上刑之宣告，此有臺灣高等法院被告前案
    紀錄表及臺灣臺中地方法院檢察署刑案資料查註紀錄表各一
    份在卷可按，被告經此刑之宣告，應知警惕而無再犯之虞，
    故本院認以暫不執行其刑為適當，爰併予依新修正刑法第七
    十四條第一項第一款之規定宣告緩刑二年，用勵自新（最高
    法院95年度第8次刑事庭會議決議參照）。
三、復按刑法施行法第一條之一第二項規定：「九十四年一月七
    日刑法修正時，刑法分則編未修正之條文定有罰金者，自九
    十四年一月七日刑法修正施行後，就其所定數額提高為三十
    倍。但七十二年六月二十六日至九十四年一月七日新增或修
    正之條文，就其所定數額提高為三倍」，其立法說明謂：「
    考量修正之刑法施行後，不再適用現行法規所定貨幣單位折
    算新臺幣條例，為使罰金數額趨於一致，避免生新舊法比較
    適用問題，以緩和實務適用法律之衝擊之前提下，規定第二
    項如上」，顯見刑法施行法第一條之一第二項增訂後，刑法
    條文定有罰金者，自無再適用罰金罰鍰提高標準條例第一條
    提高倍數規定之餘地。」（最高法院96年度台上字第1464號
    判決意旨參照）。本件被告所犯刑法第二百八十四條第一項
    前段之過失傷害罪，就該條規定法定定刑中有關罰金刑部分
    ，於本件據上論結援引法條時，自應援引修正後刑法施行法
    第一條之一第二項規定，而不再援引罰金罰鍰提高標準條例
    第一條前段規定，資為罰金刑提高倍數之依據，併此敘明。
據上論斷，應依刑事訴訟法第四百五十五條之一第一項、第三項
、第三百六十九條第一項前段、第三百六十四條，刑法第二條第
一項前段、第二百八十四條第一項前段、第七十四條第一項第一
款、修正前刑法第六十二條前段、第四十一條第一項前段，刑法
施行法第一條之一第二項，中華民國九十六年罪犯減刑條例第二
條第一項第三款、第七條、第九條，修正前罰金罰鍰提高標準條
例第二條，判決如主文。
本案經檢察官李芳瑜到庭執行職務。
中　　華　　民　　國　　96　　年　　8　　月　　23　　日
　　　　　　　　　刑事第八庭　審判長法　官  林慧英
　　　　　　　　　　　　　　　　　　法　官  賴恭利
　　　　　　　　　　　　　　　　　　法　官  簡源希
上為正本係照原本作成
本件不得上訴。
                                    書記官  張雅慧
中　　華　　民　　國　　96　　年　　8　　月　　23　　日
附錄論罪科刑法條：
刑法第二百八十四條第一項前段
因過失傷害人者，處六月以下有期徒刑、拘役或五百元以下罰金
。
